臺灣基隆地方法院基隆簡易庭小額民事判決
111年度基小字第1224號
原      告  第五公寓大廈管理委員會

法定代理人  羅堅泰  
訴訟代理人  周來有  

被      告  徐嘉嬪



兼
訴訟代理人  曾增坤  

上列當事人間給付管理費事件，本院於民國111年7月28日言詞辯
論終結，判決如下：
    主  文
被告徐嘉嬪應給付原告新臺幣陸仟元，及自民國一百一十一年三
月二十九日起至清償日止，按週年利率百分之一計算之利息。
被告曾增坤應給付原告新臺幣陸仟元，及自民國一百一十一年三
月二十九日起至清償日止，按週年利率百分之一計算之利息。
原告其餘之訴駁回。
訴訟費用新臺幣壹仟元由被告徐嘉嬪負擔百分之五十、由被告曾
增坤負擔百分之五十。
本判決第一項得假執行。但被告徐嘉嬪如以新臺幣陸仟元為原告
預供擔保，得免為假執行。
本判決第二項得假執行。但被告曾增坤如以新臺幣陸仟元為原告
預供擔保，得免為假執行。
    事實及理由
一、原告起訴請求被告給付第五公寓大廈（下稱系爭社區）管理
    委員會之管理費，係關於財產管理有所請求而涉訟，依民事
    訴訟法第14條規定，得由管理地之法院即本院管轄，合先敘
    明。
二、原告起訴主張：
　　原告為系爭社區依法成立並經向主管機關報備之管理委員會
    ，系爭社區於民國108年9月18日經區分所有權人會議決議（
    下稱系爭會議），訂定系爭社區管理委員會規約（下稱系爭
    規約），其中第17條第2項第1款規定管理費為每戶每月500
    元。被告徐嘉嬪為系爭社區內之基隆市○○區○○路0段000號（
    即基隆市○○區○○段0000○號）之建物區分所有權人；被告曾
    增坤為系爭社區內之基隆市○○區○○路0段000號（即基隆市○○
    區○○段0000○號）之建物區分所有權人；竟拒繳110年度之管
    理費各新臺幣（下同）6,000元，經原告屢次催繳並申請調
    解，被告二人均置之不理。被告二人均有參與系爭會議，並
    於109年度依系爭規約規定繳納上述管理費，可認為被告二
    人對上開規約已有承諾遵守之意願，爰依公寓大廈管理條例
    第21條及系爭規約第17條第4項之規定提起本訴，並聲明：㈠
    被告徐嘉嬪、被告曾增坤應各給付原告6,000元，並自本件
    支付命令送達之翌日起至清償日止，按週年利率百分之五計
    算之利息。㈡訴訟費用由被告負擔。
三、被告之答辯略以：
　　被告徐嘉嬪、被告曾增坤均未欠繳管理費，系爭社區自71年
    以來1樓後排每戶每月管理費為210元，原告於系爭會議上更
    改系爭社區管理費為每戶每月500元，違反默示契約，係以
    損害他人為目的，違反誠實信用原則，依民法第72條及第14
    8條規定，應為無效。且原告上開所述不實，系爭會議並未
    經過表決，系爭會議出席人員名冊簽到簿之簽名、系爭社區
    109年度管理費應退費明細表之簽名均被偽造云云。
四、本院之判斷：
  ㈠原告主張之上開事實，業據提出系爭規約、系爭社區管理委
    員會收繳及支出管理辦法、系爭社區108年9月18日區分所有
    權人會議（下稱系爭會議）記錄、系爭會議出席人員名冊簽
    到簿、系爭社區管理委員會收支明細表（110年4月1日至110
    年12月31日）、系爭社區委員會管理費收據（NO:10918、NO
    :10919）及基隆市○○路○○○○號碼第000156號、第000157號存
    證信函等件為證，並經本院依職權調取系爭社區公寓大廈管
    理組織報備證明、系爭建物之建物登記公務用謄本（所有權
    個人全部）附卷可憑。本院審酌上開證據資料，認原告主張
    之事實堪信為真實。
  ㈡被告固辯稱系爭會議決議訂立系爭規約之系爭社區管理費為
    每戶每月500元，違反誠實信用原則云云，惟查：
　1.按權利之行使，不得違反公共利益，或以損害他人為主要目
    的。行使權利，履行義務，應依誠實及信用方法。民法第14
    8條定有明文。又按，區分所有建物，謂數人區分一建築物
    而各專有其一部，就專有部分有單獨所有權，並就該建築物
    及其附屬物之共同部分共有之建築物，民法第799條第1項定
    有明文。此所謂共同部分包括大門、門廳、屋頂、地基、走
    廊、階梯、隔壁、屋頂平台、屋頂突出物、水塔、樓梯間、
    電梯間、電梯機房、電器室、機械室、管理室、受電室、配
    電室、幫浦室、抽水馬達、水箱、蓄水池、消防設備、儲藏
    室、法定避難室、健身房、交誼廳、停車場等，性質上不許
    分割而獨立為區分所有客體之部分及公用設施（最高法院71
    年度台上字第1193號、84年度台上字第2683號、85年度台上
    字第2391號、87年度台上字第235號、88年度台上字第1624
    號判決意旨參照）。
　2.本件系爭社區區分所有權人繳納之管理費用，係提供原告用
    以修繕、管理、維護之範圍包括公用設施等共有部分，並非
    只限「電梯」單一項目，且被告二人縱使使用電梯之頻率高
    ，但非無使用電梯之機會，系爭社區區分所有權大會，考量
    整體社區之維護，而於系爭規約第17條第2項第1款規定：「
    管理費之分擔基準由各區分所有權人依照區分所有權人會議
    之決議每戶每月繳納500元分擔之」，尚難認為有何違反誠
    信原則或權利濫用之情事。　
  ㈢至被告抗辯系爭會議並未經過表決，系爭會議出席人員名冊
    簽到簿之簽名、系爭社區109年度管理費應退費明細表之簽
    名均被偽造云云，惟並無提出相關證據證明其所述為真實，
    洵不可採。
  ㈣又按給付無確定期限者，債務人於債權人得請求給付時，經
    其催告而未為給付，自受催告時起，負遲延責任。其經債權
    人起訴而送達訴狀，或依督促程序送達支付命令，或為其他
    相類之行為者，與催告有同一之效力。遲延之債務，以支付
    金錢為標的者，債權人得請求依法定利率計算之遲延利息。
    但約定利率較高者，仍從其約定利率。民法第229條第2項、
    第233條第1項分別定有明文。依系爭規約第17條第4項所載
    ，對於逾期繳納之管理費，應以週年利率百分之1計算遲延
    利息等情，系爭規約既明訂低於法定利率之週年利率百分之
    1計算之遲延利息，核無不可，故原告以支付命令之送達作
    為請求之催告，則其請求被告徐嘉嬪、被告曾增坤自支付命
    令送達之翌日起至清償日止，按週年利率百分之1計算之遲
    延利息，為有理由，應予准許。逾此範圍，則無理由，應予
    駁回。
五、綜上所述，原告依公寓大廈管理條例第21條及系爭規約第17
    條第4項之規定，請求被告徐嘉嬪、被告曾增坤各給付6,000
    元及均自支付命令送達翌日即111年3月29日起至清償日止，
    按週年利率百分之1計算之利息，為有理由，應予准許；逾
    上開範圍之請求，為無理由，應予駁回。
六、本件事證已臻明確，兩造其餘攻擊防禦方法，於本判決結果
    不生影響，爰不一一論述。
七、本件係適用小額程序為被告敗訴之判決，依民事訴訟法第43
    6條之20規定，應依職權宣告假執行，併酌情宣告被告預供
    相當之擔保金額後，得免為假執行。
八、按共同訴訟人，按其人數，平均分擔訴訟費用，但共同訴訟
    人於訴訟之利害關係顯有差異者，法院得酌量其利害關係之
    比例，命分別負擔，民事訴訟法第85條第1項定有明文。又
    按各當事人一部勝訴、一部敗訴者，其訴訟費用，由法院酌
    量情形，命兩造以比例分擔或命一造負擔，或命兩造各自負
    擔其支出之訴訟費用。民事訴訟法第79條分別定有明文。本
    件固為原告一部勝訴、一部敗訴，但原告敗訴部分僅為利息
    之附帶請求，本院依民事訴訟法第79條之規定酌量情形，認
    本件訴訟費用仍均應由被告負擔。本件原告以同一程序向被
    告徐嘉嬪、被告曾增坤請求給付管理費，表明本件訴訟標的
    金額為12,000元，並繳納督促程序費用及第一審裁判費共計
    1,000元。爰以被告徐嘉嬪、被告曾增坤敗訴比例，命被告
    被告徐嘉嬪、被告曾增坤分別負擔本件訴訟費用如主文第4
    項所示。
九、據上論結，本件原告之訴為一部有理由、一部無理由，依民
    事訴訟法436條之12、第436條之23、第436條之19第1項、第
    436條之20、第436條第2項、第392條第2項、第79條、第85
    條第1項、第87條第1項判決如主文。
中　　華　　民　　國　　111 　年　　8 　　月　  11 　日
                  基隆簡易庭法　官　周裕暐　　　　　
以上正本係照原本作成。
對於本件判決如有不服，應於收受送達後20日內向本院提出上訴
書狀，上訴於本院合議庭，並按他造當事人之人數附具繕本。
當事人之上訴，非以判決違背法令為理由不得為之，上訴狀應記
載上訴理由，表明下列各款事項：
(一)原判決所違背之法令及其具體內容。
(二)依訴訟資料可認為原判決有違背法令之具體事實。
中　　華　　民　　國　　111 　年　　8 　　月　　11 　日
                        書記官　謝佩芸